臺灣桃園地方法院刑事判決
109年度交易字第785號
公  訴  人  臺灣桃園地方檢察署檢察官 
被      告  王子捷



上列被告因過失傷害案件，經檢察官聲請以簡易判決處刑（109
年度偵字第201號），本院認不宜以簡易判決處刑，改依通常程
序審理，判決如下：
    主  文
王子捷無罪。
    理  由
一、聲請簡易判決處刑意旨略以：被告王子捷於民國108年7月11
    日下午1時20分許，駕駛車牌號碼000-000號自用小客車，沿
    桃園市八德區介壽路1段由東往西方向行駛，行經介壽路1段
    666號車麗屋前欲右轉駛入時，本應注意轉彎車應讓直行車
    先行，而依當時天候晴、日間自然光線、路面鋪裝柏油、乾
    燥、無缺陷、無障礙物、視距良好等情狀，並無不能注意之
    情事，竟疏未注意及此，貿然右轉，適有告訴人王培安騎乘
    車牌號碼000-0000號普通重型機車於其同向同車道自後直行
    駛至，兩車閃避不及發生碰撞，致王培安人車倒地，並受有
    頭部外傷、右側前臂擦傷、右側小腿擦傷、右側肩膀挫傷、
    右側大腿挫傷等傷害。因認被告涉犯刑法第284條前段之過
    失傷害罪嫌等語。
二、犯罪事實應依證據認定之，無證據不得認定犯罪事實；不能
    證明被告犯罪者，應諭知無罪之判決，刑事訴訟法第154條
    第2項、第301條第1項分別定有明文。此所謂認定犯罪事實
    之證據，無論其為直接或間接證據，均須達於通常一般人均
    不致有所懷疑，而得確信其為真實之程度，始得據為有罪之
    認定。又刑事訴訟法第161條第1項規定，檢察官就被告犯罪
    事實應負舉證責任，並指出證明方法。因此，檢察官對於起
    訴之犯罪事實，應負提出證據及說服之實質舉證責任。倘其
    所提出之證據，不足為被告有罪之積極證明，或其指出證明
    之方法，無從說服法院以形成被告有罪之心證，基於無罪推
    定原則，自應為被告無罪判決之諭知。
三、聲請簡易判決處刑意旨認被告涉犯刑法第284條前段之過失
    傷害罪嫌，無非係以被告之供述、證人即告訴人王培安之指
    訴、道路交通事故現場圖、道路交通事故調查表㈠、道路交
    通事故調查報告表㈡、天成醫療社團法人天晟醫院診斷證明
    書(乙種)、現場暨行車紀錄器錄影截取照片15張、臺灣桃園
    地方檢察署檢察官勘驗筆錄等件，為其主要論據。
四、訊據被告王子捷堅決否認有何過失傷害犯行，辯稱：我當時
    確實是要右轉進「車麗屋」停車，我有打方向燈是告訴人沒
    有注意看到；我和告訴人是行駛在同向同車道中，應該是身
    為後車的告訴人有注意車前狀況之義務，而非身為前車的我
    有注意後車告訴人之義務，我認為我沒有過失等語。經查：
　㈠被告於上開時、地，駕駛前揭汽車，與告訴人駕駛之機車發
    生碰撞，告訴人因而人車倒地，受有前開傷勢等節，業據被
    告於警詢、偵查、本院審理中均坦承不諱，核與證人即告訴
    人之指訴大致相符，並有如附表一所示證據資料等在卷可稽
    ，是此部分事實固堪認定。
  ㈡惟按汽車行駛至交岔路口，轉彎車應讓直行車先行，道路交
    通安全規則第102條第1項第7款定有明文。該規定係適用於
    不同行車方向或同方向不同車道（包括同向二以上車道及快
    慢車道等）行駛之情形，至同向同車道行駛之情形，則應適
    用同規則第94條關於注意兩車並行之間隔及後車與前車之間
    應保持隨時可以煞停之距離等規定，而無上開規則第102條
    第1項第7款規定之適用，此有最高法院110年度台上字第320
    1號刑事判決意旨可資參照。從而，同一車道上前後車之行
    車秩序，應依道路交通安全規則第94條第1項之規定，除擬
    超越前車外，後車與前車之間應保持隨時可以煞停之距離；
    後車擬超車時，則應顯示左方向燈並於前車左側保持半公尺
    以上之間隔超過。
　㈢就本件車禍過程，告訴人於案發後未久之談話記錄指稱略以
    ：我當時駕駛機車直行八德區介壽路1段外側車道往大溪方
    向，至八德區介壽路1段666號，前方外側車道之自小客車（
    指被告）突然煞車右轉進車麗屋汽車保養廠，我煞車往左閃
    避但來不及從後撞到等語。嗣於警詢中則指稱：我行駛到案
    發地點前50公尺，被告突然從內側車道切進外側車道後，緊
    急煞車右轉進入店家內，我煞車不及就撞到前方自小客車等
    語。觀察告訴人上開指訴，其於案發未久之談話紀錄中並未
    提及被告「由內側車道切入外側車道」，而是在其後之警詢
    中始提及被告之駕駛行為有「突然由內側車道切入外側車道
    」之狀況，然而被告於談話記錄中則供稱：我駕駛自小客車
    沿八德區介壽路1段外側車道直行至八德區介壽路1段666號
    前，我打右轉燈要進入商店停車場內，突然聽到碰碰聲，下
    車查看發現後面車尾被機車撞到等語，則否認有「由內側車
    道切入外側車道」之駕駛行為。衡以案發後立即由警製作之
    談話記錄與案發時時間極為密接，記憶較為深刻而可還原現
    場，且不致遭其他情事污染，是既告訴人於案發後未久之談
    話記錄從未提及被告有「突然由內側車道切入外側車道」之
    駕駛行為，且被告始終堅稱其係行駛於外側車道，再佐以本
    院勘驗卷內光碟結果所示（詳下述），堪認案發當下之行車
    狀況，應係被告駕駛車輛沿八德區介壽路1段外側車道往大
    溪方向行駛，為前車；告訴人駕駛車輛亦沿八德區介壽路1
    段外側車道往大溪方向行駛，為後車，與被告為同車道同向
    之相對位置關係。
  ㈣再觀諸本院勘驗卷內光碟檔案名稱「00000000(租105)介壽路
    1段與自強街至645巷口-5.介壽路1段往大溪方向(全)」之勘
    驗筆錄，結果如附表二所示，有本院勘驗筆錄存卷可考（本
    院卷第63至69頁），由其內容以觀，於本案事故發生前，被
    告駕駛之汽車雖左前輪、左後輪均有略微跨越車道線，然而
    絕大部分車身仍位於外側車道內，且被告打亮右轉方向燈時
    ，告訴人甚至還未出現於監視器畫面內，與被告車輛之距離
    甚遠。其後，被告沿外側車道開始減速行駛擬右轉進入「車
    麗屋」之停車位時，告訴人亦沿外側車道同向自後駛至，但
    是車速明顯較被告為快，因為兩車之前後距離顯著減少。從
    而，事故發生前，被告與告訴人既均係行駛於外側車道，且
    被告早已顯示右轉方向燈並減速行駛，而盡其轉彎車應盡警
    示後車其準備右轉之注意義務，並非毫無預警猝然右轉，亦
    無告訴人所指「突然由內側車道切入外側車道」之情事，則
    以被告早於與告訴人距離尚遠時已顯示右轉方向燈，與被告
    同向同車道而為後車行駛之告訴人，當有充足餘裕可充分注
    意車前狀況，並可知悉被告擬為右轉，而相應為減速慢行並
    與被告車輛保持可隨時煞停之安全距離之舉措。執此，依上
    開最高法院之判決意旨，被告自無「轉彎車應讓直行車先行
    」此一注意義務之適用甚明，反而依道路交通安全規則第94
    條規定，應由後車之直行車駕駛人即告訴人負起注意車前狀
    況、保持隨時可煞停之安全距離等注意義務，而非要求屬前
    車之被告負擔注意車後狀況之義務。實難苛求被告在預備右
    轉之當下，除注意右前方之車前狀況以順利完成轉彎外，兼
    及發覺右後來車之後，再據以即時依兩車相對位置、距離、
    車速判斷、決定完成右轉或予以避讓等反應措施。
  ㈤又本件交通事故經送請桃園市車輛行車事故鑑定委員（下稱
    行車事故鑑定會）進行肇事原因鑑定，鑑定結論認「王培安
    駕駛普通重型機車行經中央分向限制線路段，未與前車保持
    隨時可煞停之距離自後追撞前車，為肇事原因；王子捷駕駛
    自用小客車無肇事因素。」，後經本院將上開鑑定結果送覆
    議，覆議意見認「一、王培安駕駛普通重型機車，未與前車
    保持隨時可煞停之距離自後追撞前車，為肇事原因；二、王
    子捷駕駛自用小客車無肇事因素。」，此均有行車事故鑑定
    會鑑定意見書、覆議意見書存卷可佐（本院桃交簡字卷第57
    至60頁、交易字卷第39至41頁），亦與本院認定被告對本案
    車禍事故並無肇事因素（即無過失）之認定相符，益證被告
    對本件車禍事故發生確無過失甚明。
五、綜上所述，本案不適用聲請簡易判決處刑意旨所指道路交通
    安全規則第102條第1項第7款關於轉彎車應讓直行車先行之
    規定，而依卷附現存資料及公訴人所提出之證據，並不足以
    證明被告本案駕駛行為有何過失，是既聲請簡易判決處刑意
    旨尚未達於通常一般之人均不致有所懷疑，而得確信其為真
    實之程度，本院無從形成被告涉犯刑法第284條前段之過失
    傷害罪嫌之確信心證，揆諸前開說明，自應依法為被告無罪
    之諭知。
六、法院認為應科拘役、罰金或應諭知免刑或無罪之案件，被告
    經合法傳喚無正當理由不到庭者，得不待其陳述逕行判決，
    刑事訴訟法第306條定有明文。本案被告經本院合法傳喚後
    ，於111年4月13日審判期日無正當理由未到庭，爰不待其陳
    述而為一造辯論判決。　　
據上論斷，應依刑事訴訟法第301條第1項，判決如主文。
本案經檢察官吳建蕙聲請簡易判決處刑，檢察官黃鈺斐、王珽顥
到庭執行職務。　　
中　　華　　民　　國　　111 　年　　4 　　月　　27　  日
　　              刑事第一庭  審判長法  官  鄭吉雄

                                    法  官  楊奕泠

                                    法  官  林述亨　　
以上正本證明與原本無異。
如不服本判決應於收受判決後20日內向本院提出上訴書狀，並應
敘述具體理由。其未敘述上訴理由者，應於上訴期間屆滿後20日
內向本院補提理由書(均須按他造當事人之人數附繕本)「切勿逕
送上級法院」。 

　　　　　　　　　　　　　　　      書記官　黃甄智　　
中　　華　　民　　國　　111 　年　　4 　　月　　27　　日
附表一：
編號 證據名稱 證據出處 1 道路交通事故現場圖 109偵字第201號卷第53頁 2 道路交通事故調查表㈠、道路交通事故調查報告表㈡ 109偵字第201號卷第55、57頁 3 天成醫療社團法人天晟醫院診斷證明書(乙種) 109偵字第201號卷第27頁 4 現場暨行車紀錄器錄影截取照片15張 109偵字第201號卷第31至38頁 5 臺灣桃園地方檢察署檢察官勘驗筆錄 109偵字第201號卷第77至78頁 

附表二：
勘驗標的 勘驗結果 00000000(租105)介壽路1段與自強街至645巷口-5.介壽路1段往大溪方向(全) (1)畫面時間108年7月11日(下均為同日，故逕稱時間)下午1時18分45秒許，被告王子捷駕駛車輛(下稱甲車)出現於畫面右下角，行駛於外側車道上。 (2)畫面時間下午1時18分46秒許，甲車右轉後方向燈有一明一滅之情況，甲車左側前、後車輪均略微跨越車道線(即白虛線)，然絕大部分車身仍位於外側車道內，此時告訴人王培安駕駛之車輛(下稱乙車)尚未出現於畫面中。　  (3)畫面時間下午1時18分47秒許，被告駕駛之甲車，右轉後方向燈仍呈現一明一滅狀況，甲車左側前、後車輪亦持續略微跨越車道線，惟絕大部分車身位於外側車道內，此時乙車出現於畫面右下角，行駛於外側車道。兩車距離在此時仍較遠。　  (4)畫面時間下午1時18分47秒許至50秒許，甲車車速持續減慢，期間右轉後方向燈仍一明一滅。乙車則保持相同之行車速度，在甲車後方同車道向前行駛。因甲車於此期間持續減速，甲乙2車間之車距逐步縮減。乙車則於畫面時間下午1時18分50秒許時亮起煞車燈。　  (5)畫面時間下午1時18分51秒許，甲車車速已趨近靜止，而車頭已有略為向右之情形。乙車此時車速亦有減慢，然於甲車開始右轉彎時，甲乙2車相距約僅1個機車車身。　  (6)畫面時間下午1時18分52秒許至54秒許，甲車已呈右轉狀態，乙車煞車燈亮起，且車頭前方即為甲車之右後車尾幾已無空間，乙車旋即向左閃避然2車仍發生碰撞，乙車倒地。